臺灣臺北地方法院刑事判決
111年度訴字第463號
公  訴  人  臺灣臺北地方檢察署檢察官
被      告  趙子龍



上列被告因傷害案件，經檢察官提起公訴（110年度偵字第30406
號、110年度偵字第30899號、110年度偵字第32279號），本院判
決如下：
    主  文
趙子龍犯如附表編號1至4「罪名、應處刑罰及沒收」欄所示之罪
，各處如附表編號1至4「罪名、應處刑罰及沒收」欄所示之刑及
沒收。應執行有期徒刑貳年。
　　犯罪事實
一、趙子龍於民國110年8月3日12時23分許，行經臺北市○○區○○
    路0段000號騎樓，自方昊以後方穿越走至其前方後，竟基於
    傷害人身體之犯意，突然轉身，徒手毆打方昊以臉部，再於
    方昊以因此倒地後，接續以徒手毆打及腳踢踹之方式，先後
    攻擊方昊以之頭部及身體數下，致方昊以受有頭面部擦傷、
    瘀挫傷（上開傷口約2.5x2公分、1x1公分及2x1公分不等）
    及右手肘擦挫傷（1x1公分）之傷勢，隨即逃離現場。
二、趙子龍係臺北市大安區大安路（地址詳卷，下稱大安路住處
    ）5樓之住戶，高慶明與高寶華則為兄妹，且同為大安路住
    處4樓之住戶。詎趙子龍竟分別為下列犯行：
㈠、於110年8月5日凌晨0時許，見高寶華返回大安路住處4樓時，
    即自大安路住處5樓下樓質問高寶華為何吵他，嗣與高寶華
    口角爭執後，返回住處拿鐵鎚1支後下樓，並在同日凌晨0時
    45分許，見高寶華開啟其住處第一扇鐵門欲進入屋內，基於
    傷害人身體之犯意，持鐵鎚敲擊鐵門及手推鐵門之方式，使
    鐵門撞擊高寶華之身體，致高寶華受有左肩拉傷、雙手手肘
    挫傷、左手手肘瘀傷（2x2公分）、右手手肘瘀傷（1x1公分
    ）之傷害。
㈡、嗣高慶明自大安路住處4樓屋內聽聞敲打鐵門聲響，追出門外
    欲向趙子龍理論，趙子龍見狀，即往回跑向其大安路住處5
    樓，待高慶明追至4、5樓樓梯間時，趙子龍另基於傷害人身
    體之犯意，在近5樓樓梯處，將上開鐵鎚由上往下朝高慶明
    丟擲，而擊中高慶明右胸，致高慶明受有右胸挫傷瘀傷（5x
    5公分）之傷害。
三、趙子龍於110年9月30日16時18分許，在位於臺北市大安區之
    忠孝復興捷運站1樓SOGO百貨公司前，因不滿張永亮質問其
    為何先前於站外之行人穿越道上碰撞張永亮之身體，竟基於
    傷害人身體之犯意，徒手毆打張永亮臉部，再於張永亮因而
    倒地後，接續徒手及持張永亮之手機毆打張永亮頭部、臉部
    及上半身，致張永亮受有頭部外傷、前額裂傷（3x0.5公分
    ）、臉部多處瘀傷（1x1公分、2x1公分、2x1公分、2x1公分
    、1x1公分、3x2公分）、鼻子挫傷及流鼻血、右肩挫傷、頸
    部挫傷、左拇指挫傷、左手擦傷（1x1公分）及左前臂挫傷
    等傷害。
四、案經方昊以、高寶華、高慶明、張永亮訴由臺北市政府警察
    局大安分局報告臺灣臺北地方檢察署檢察官偵查起訴。
    理  由
壹、證據能力方面：
一、按被告以外之人於審判外之陳述，雖不符刑事訴訟法第159
    條之1至第159條之4 等規定，而經當事人於審判程序同意作
    為證據，法院審酌該言詞陳述或書面陳述作成時之情況，認
    為適當者，亦得為證據。當事人、代理人或辯護人於法院調
    查證據時，知有刑事訴訟法第159條第1項不得為證據之情形
    ，而未於言詞辯論終結前聲明異議者，視為有前項之同意，
    刑事訴訟法第159條之5定有明文。該條文之立法意旨，在於
    確認當事人對於傳聞證據有處分權，得放棄反對詰問權，同
    意或擬制同意傳聞證據可作為證據，屬於證據傳聞性之解除
    行為，如法院認為適當，不論該傳聞證據是否具備刑事訴訟
    法第159條之1至第159條之4所定情形，均容許作為證據，不
    以未具備刑事訴訟法第159條之1至第159條之4所定情形為前
    提（最高法院104年度第3次刑事庭會議決議參照）。本判決
    所引用被告以外之人於審判外之言詞及書面陳述，均未據檢
    察官及被告趙子龍爭執其證據能力【見111年度訴字第463號
    卷（下稱本院訴字卷）第46、125至133頁】，並經本院於審
    判期日依法踐行調查證據程序，依前揭說明，自均有證據能
    力。
二、傳聞法則乃對於被告以外之人於審判外之言詞或書面陳述而
    為之規範。本案判決以下引用之非供述證據，固無刑事訴訟
    法第159條第1項規定傳聞法則之適用，然經本院於審理時依
    法踐行調查證據程序，與本案待證事實具有自然之關聯性，
    且無證據證明係公務員違法取得之物，依法均得作為證據。
貳、認定犯罪事實所憑之證據及理由：
一、被告在本案準備程序及審理中到庭後均保持緘默，未為實質
    答辯，而依其於警詢及偵查中所述，其固不否認有於犯罪事
    實一及三所示時、地，分別毆打告訴人方昊以及張永亮，及
    有於犯罪事實二之㈠及㈡所示時、地，在告訴人高寶華站在鐵
    門後抵擋時，推擠鐵門，及於告訴人高慶明衝上樓時丟擲鐵
    鎚等事實，惟矢口否認有何傷害犯行，辯稱：犯罪事實一部
    分，是告訴人方昊以用身體阻擋我去路，我有跟他說「請借
    過」，但他沒讓路，後來他碰撞我身體，又用腳踢我腳後跟
    ，我認為他一直在挑釁我，所以就徒手毆打他；就犯罪事實
    二部分，當天是因為告訴人高寶華衝出來要打我，我才在外
    面推告訴人高寶華住處之鐵門，但我當時沒有拿鐵鎚；之後
    係因告訴人高慶明衝上來要拿釘拔打我，我才丟鐵鎚，但也
    沒有丟到告訴人高慶明；犯罪事實三部分，是因為告訴人張
    永亮在忠孝復興路口的行人穿越道上，故意走到我前面用身
    體撞我胸口並出拳攻擊我的臉及身體，後來我往忠孝復興捷
    運站走到SOGO門口，告訴人張永亮又朝我後腦杓揮了一拳，
    且一直纏著我及搶我背包，我才徒手揮拳攻擊他的頭部與臉
    部，並拿起他的手機敲擊他的頭及臉，告訴人張永亮倒在地
    上時還用腳踹我的胸口等語。
二、經查：
㈠、犯罪事實一部分：
　　被告於110年8月3日12時23分許，在臺北市○○區○○路0段000
    號騎樓，徒手毆打告訴人方昊以頭部及身體，致告訴人方昊
    以受有犯罪事實一所載傷勢等情，有下列證據為證，分述如
    下：
　1.告訴人方昊以歷次證述內容如下：
　①於警詢中證稱：110年8月3日中午12時23分許，我走臺北市○○
    區○○路○段000號前騎樓距離右側柱子約20公分，被告突然故
    意用力擦撞我右側肩膀超越我，然後一聲不吭繼續往前走到
    我正前方後，突然回頭說：「怎樣！」，接著就攻擊我的臉
    部、下巴、頭部、胸部，我躺在地上後仍狠踹我、用拳頭猛
    砸我，持續徒手攻擊我等語（見偵字第30899卷第11、12頁
    ）。
　②於偵查中證稱：110年8月3日中午12時33分許，我走在○○路0
    段000號前，被告無故從後面撞我，再走到我前面回頭打我
    ，第一拳是很大力打我下巴，我就倒地，之後被告就用腳往
    我頭部很大力地踹了7、8下，之後就離開了等語（見偵字第
    30899號卷第74頁）。
　③於本院審理中結證稱：我在111年8月3日中午，買午餐要回公
    司途中，行經臺北市○○區○○路0 段000 號騎樓，被告在我身
    後撞我肩膀後走到我前面，就馬上回頭打我，把我推倒後，
    用腳踹我，一直往我頭踢，也有用拳頭、腳打我，我全身都
    有被攻擊，診斷證明書上記載，我的頭面部瘀傷、挫傷、擦
    傷大多都是被被告用腳踢出來的；（經提示偵字第30899號
    卷第11頁到第12頁）我於警察局時所述之發生過程均正確，
    只是我本來以為我當時有不小心碰到被告，但我後來有看監
    視器畫面後，發現當時我沒有碰到被告。我被打了之後，路
    人有幫我報警，我先聯繫家人到場，再一起到醫院就醫，就
    醫完畢就去警局作筆錄等語（見本院訴字卷第108至112頁）
    。
  2.經本院於111年6月14日準備程序期日勘驗「綠色光碟（寫有
    傷害案；被害人方昊以；犯嫌趙子龍）」 中檔名「0000000
     – 6 」之監視器畫面，及「綠色光碟（寫有方昊以案） 」
    中檔名「LINE_MOVIE_0000000000000 」之監視器畫面後，
    結果略以：
　①檔名「0000000–6」部分：
　  （發生時間：110年8月3日12時23分53秒至24分30秒許；發
    生地點：臺北市○○區○○路0段000號騎樓；時間長度： 40秒
    ）
  　一名頭戴黑色帽子，身著黑色上衣，米色長褲之男子（即被
    告）手拿公事包，於110年8月3日12時24分將身著綠色上衣
    ，深色長褲之男子（即告訴人方昊以）往騎樓外人行道推倒
    ，並以右腳往告訴人方昊以頭、臉部踹1次，隨後以右手壓
    制告訴人方昊以，並以左手連續多次毆打告訴人方昊以臉、
    頭部，最後則再以右腳踹告訴人方昊以下半身1次後離開現
    場。
　②檔名「LINE_MOVIE_0000000000000 」部分：
　　（發生時間：110年8月3日12時23分50秒至24分20秒許；發
    生地點：臺北市○○區○○路0段000號騎樓。；時間長度：30秒
    。）
    12時23分51秒時，一名身著長褲的男子(即告訴人方昊以) 
    走進騎樓在鐘錶店前，12時23分52秒見一名戴帽子肩背包包
    之男子(即被告)自告訴人方昊以右側走過至告訴人方昊以前
    方，12時23分56秒時，被告轉身往後出右拳毆打告訴人方昊
    以；（透過騎樓旁鐘錶行的玻璃櫥窗可見）被告將告訴人方
    昊以推出騎樓，59秒時被告又出拳毆打告訴人方昊以肩膀以
    上之部位，致告訴人方昊以被打到坐在地上，24分3秒被告
    出左腳踢告訴人方昊以的身體，再以徒手毆打告訴人方昊以
    的上半部身體致告訴人方昊以躺在地上，24分10秒被告以左
    腳踢告訴人方昊以屁股一下，之後往騎樓方向離開，走回騎
    樓時，以手指朝告訴人方昊以之方向指並離開現場等情。
　③上開勘驗結果，有本院勘驗筆錄1份及監視器影像蒐證畫面4
    張在卷可稽（見本院卷第57、58、63至66頁）。
　3.綜上可知，告訴人方昊以就其於110年8月3日12時23分許，
    行經臺北市○○區○○路○段000號前騎樓時，被告確係自其後方
    超越後，即突然回頭徒手毆打其臉部，再於其因此倒地後，
    徒手毆打及腳踹告訴人方昊以頭面部及身體等節，其先後證
    述情節均屬一致；且其所述之案發過程，經核亦與前揭勘驗
    結果顯示其遭被告毆打之方向及過程相符，暨被告於警詢及
    偵查中亦坦認其確有於前揭時、地，先出手毆打告訴人額頭
    ，前開監視器畫面中之人確為其等情（見偵字第30899號卷
    第8、9、74頁），顯見告訴人方昊以前揭所述遭被告毆打之
    過程，確屬真實。復參告訴人方昊以於110年8月3日14時15
    分許至臺北市立聯合醫院（仁愛院區）就診時，即經診斷受
    有頭面部擦傷、瘀挫傷（上開傷口約2.5x2公分、1x1公分及
    2x1公分不等）及右手肘擦挫傷（1x1公分）之傷勢，亦有11
    0年8月3日該院驗傷診斷證明書1紙在卷可稽（見偵字第3089
    9號卷第17、18頁），顯見告訴人方昊以所受之傷勢，亦核
    與其於上開時間，遭被告毆打頭面部及毆打倒地所形成之頭
    面部及手肘部分傷勢位置及情狀大致相符；再徵諸告訴人方
    昊以遭毆打後距其至醫院救治時間極短，衡情亦不至有其他
    致其受傷之因素介入，堪認告訴人方昊以所述其於上開時、
    地，確遭被告徒手毆打及以腳踢踹頭面部，致其受有前揭傷
    勢等節，應與事實相符，堪可認定。
  4.至被告於警詢及偵查中雖以前詞抗辯，然依前揭勘驗結果所
    示，均未見告訴人方昊以有何主動碰撞被告及以腳踹被告之
    動作，顯見被告所辯悖於事實；況行為人必以一方初無傷人
    行為，因排除對方不法侵害而加以還擊，始得主張正當防衛
    （最高法院30年上字第1040號判決意旨參照參照）。本案告
    訴人方昊以並無任何挑釁攻擊舉動，被告卻無故心生不滿，
    徒手毆打、腳踹告訴人方昊以長達10餘秒，且均攻擊告訴人
    方昊之頭部、身體等重要部位，繼而於告訴人方昊以倒地後
    仍繼續攻擊，顯無正當防衛之情形。是被告前揭辯解，顯屬
    事後卸責之詞，不足採信。　
　5.基上，被告確有於110年8月3日12時23分許，於告訴人行經
    臺北市○○區○○路0段000號騎樓時，基於傷害人身體之犯意，
    徒手毆打告訴人方昊以之臉部，再於告訴人方昊以因而倒地
    後，徒手毆打及腳踹告訴人方昊以頭面部及身體，致告訴人
    方昊以受有頭面部擦傷、瘀挫傷（上開傷口約2.5x2公分、1
    x1公分及2x1公分不等）及右手肘擦挫傷（1x1公分）等事實
    ，至為明確。
㈡、犯罪事實二之㈠及㈡部分：
  1.被告居住在大安路住處5樓，告訴人高慶明與高寶華為兄妹
    ，且係大安路住處4樓之住戶；被告於110年8月5日凌晨0時4
    5分許，在告訴人高寶華站立於其住處鐵門後方時，確有推
    擠鐵門；復於告訴人高慶明追出門外後，朝告訴人高慶明丟
    擲鐵鎚等節，業經被告於警詢及偵查中坦認在卷【見110年
    度偵字第30406號卷（下稱偵字第30406號卷）第81頁】，且
    經告訴人高寶華於警詢、偵查及本院審理中證述明確（見偵
    字第30406號卷第7至10、79、80頁、本院訴字卷第112至118
    頁）、告訴人高慶明於警詢及偵查中證述明確（見偵字第30
    406號卷第15至17、80至82頁），並有臺北市政府警察局大
    安分局扣押筆錄、扣押物品目錄表及照片在卷可稽（見偵字
    第30406號卷第29至37頁），及扣案之鐵鎚1支足佐，此部分
    事實，自堪可認定。
　2.告訴人高寶華歷次證述內容如下：
　①於警詢中證稱：110年8月5日0時45分許，我工作結束返家，
    尚未進門時，被告站在4、5樓中間的樓梯大聲質問我為什麼
    要一直用雞叫聲吵他，我回他說：「怎麼會有雞叫聲，誰家
    養雞呀。」、「是你吵到大家，你怎麼不反省自己，三更半
    夜敲門、亂按電梯、破壞水管、亂敲地板都是你，你永遠都
    說謊然後不承認」，聽完後，被告就衝回家，再下來時就手
    拿鐵槌指著我作勢要打人，然後說「都是你們一直在吵我，
    雞叫」等語，然後突然衝下來，我把家門拉出來撞他，不讓
    他下來，他拿鐵鎚敲及踢踹我家門，告訴人高慶明聽到聲音
    跑出來，就問被告說：「你拿鐵鎚是要幹嘛？」；被告則一
    直敲及踹我家鐵門，後來告訴人高慶明把我推開，拿著鐵鉤
    要出去阻止被告，被告就拿著鐵鎚跑回家，告訴人高慶明就
    出去追被告，然後我就聽到鐵鎚掉落的聲音，同時報警，等
    警察到了我去4、5樓樓梯口看，才知道剛剛被告拿鐵鎚丟告
    訴人高慶明，告訴人高慶明有受傷；我用門頂住被告期間，
    因為被告一直敲鐵門，所以我左肩拉傷、雙手手肘挫傷等語
    （見偵字第30406號卷第7至9頁）。
　②於偵查中證稱：110年8月5日凌晨0時許，我下班回家，被告
    住5樓，他從5樓衝下來，在4樓樓梯間，問我「為什麼一大
    早整天都用雞叫聲吵他？」，我說誰家養雞，你是不是有點
    問題，講完被告就衝上去，我抬起頭時發現被告從樓上手持
    鐵鎚對我咆嘯，他說：「都是你們一直吵我、雞叫」，大約
    凌晨0時45分許時，被告衝下來，我趕快把門打開，站在鐵
    門裡面，但人還在樓梯間，被告就站在鐵門另一側，一直打
    、推鐵門，告訴人高慶明聽到聲響出來開門看怎麼回事，但
    被告敲擊鐵門，導致鐵門撞到我的手肘、膝蓋及左肩拉傷等
    語（見偵字第30406號卷第79、80頁）。
　③於本院審理中結證稱：告訴人高寶華於本院審理中結證稱：1
    10年8月5日，我約凌晨0時至2時許到家，當時我在我家4 樓
    門口樓梯間拿著鑰匙要開門，住在樓上的被告直接開他家大
    門且衝到4 樓和5 樓的夾層罵我們一天到晚在吵他，雞叫聲
    、吵雜聲都推說是我們，我看著被告說：「臺北市哪裡來的
    雞叫聲，應該不是我們吵你吧！」。被告與我發生爭吵後，
    就上去拿鐵鎚衝下來，當時我剛好把外面鐵門打開，就阻擋
    被告讓被告無法不來，但因為被告拿著鐵鎚一直敲、推我家
    大門，然後我用兩隻手、兩隻腳擋著，並一直和被告說你這
    樣是不對的，推擠過程至少超過10分中，且因為被告站的位
    置高我3 至4 階台階，被告一腳踹下來再加上鐵鎚，我身體
    因為遭門反壓，無法站穩，造成右肩拉傷及雙手手肘挫傷；
    之後告訴人高慶明聽到聲音把我家內側門打開站在裡面，往
    上看發現被告拿著鐵鎚作勢要打我，告訴人高慶明當時很生
    氣，就擋在我前面按著鐵門，讓我退到鐵門後，出門把鐵門
    關上，被告就馬上從我家4樓往上面跑，告訴人高慶明就衝
    出去，我本來阻止他，說他拿鐵鎚你衝出去幹嘛，告訴人高
    慶明看到有釣魚用的鐵鉤，他就拿鐵鉤衝出去追被告，我就
    在家門口外面約上4至5層台階，然後聽到一個東西好像打到
    人碰的一聲再掉到地上的聲音，我就再往上走到4 樓和5樓
    的夾層，我看到鐵鎚掉在樓梯要上5樓最後倒數2 、3 階的
    地方，告訴人高慶明站在鐵鎚旁邊，告訴人高慶明是由上往
    下，把鐵鎚丟到告訴人高慶明的右胸，當天告訴人高慶明去
    醫院驗傷後，傍晚我有拿手機拍他的頭及胸膛等語（見偵字
    第30406號卷119至125頁）。
　3.告訴人高慶明於警詢中證稱：110年8月5日凌晨0時45分許，
    我在我家門口發現告訴人高寶華與被告發生爭吵，且告訴人
    高寶華遭被告持鐵鎚攻擊，立刻喝斥被告，並出門試圖阻止
    他，被告發現我出來後，立刻往5樓逃跑，我見狀追了上去
    ，被告就丟擲鐵鎚擊中我右胸口等語（見偵字第30406號卷
    第15、16頁）；於偵查中結證稱：110年8月5日凌晨0時45分
    許，被告在4、5樓上層，往4、5樓樓梯間中間丟鐵鎚，用力
    丟到我的右肩等語（見偵字第30406號卷第80頁）。
　4.準此以觀，就被告於110年8月5日凌晨0時45分許，與告訴人
    高寶華在其等位於大安路住處之4樓樓梯間發生口角爭執後
    ，被告持鐵鎚敲擊鐵門並用身體推擠鐵門，告訴人站立於鐵
    門後抵擋，雙方對峙時，告訴人高慶明自其大安路住處4樓
    出來追趕，被告即往上奔跑，復於5樓住處外將鐵鎚朝下往
    告訴人高慶明方向丟擲，擊中告訴人高慶明右側上半身等事
    實，告訴人高寶華與高慶明證述均一致，且互核情節大致相
    符，堪信其等所述為真。況被告於警詢及偵查中亦坦認其於
    案發當日確有於告訴人高寶華在鐵門裡面擋時，在外面推鐵
    門，也有拿鐵鎚朝告訴人高慶明丟擲之事實（見偵字第3040
    6號卷第81頁），亦徵告訴人高寶華及高慶明前揭所述確屬
    真實。
  5.再稽之告訴人高寶華於110年8月5日凌晨2時3分許及告訴人
    高慶明於同日凌晨2時7分許至臺北市立聯合醫院（仁愛院區
    ）就診時，告訴人高寶華隨即診斷受有左肩拉傷及雙手手肘
    挫傷（2x2公分、1x1公分瘀傷），告訴人高慶明隨即診斷受
    有右胸挫傷（5x5公分瘀傷）等情，有110年8月5日該院驗傷
    診斷證明書2紙及照片1張在卷可稽（見偵字第30406號卷第2
    5至28、85頁）。告訴人高寶華及高慶明所受之傷勢，亦核
    與告訴人高寶華於上開時間，遭被告以鐵門推擠身體，及告
    訴人高慶華遭被告丟擲鐵鎚之傷勢位置及情狀大致相符。基
    此，告訴人高寶華及高慶明所述被告確有以鐵鎚敲打鐵門、
    身體推擠鐵門方式擠壓告訴人高寶華身體，及丟擲鐵鎚砸中
    告訴人高慶明右胸，致其等分別受有前揭傷勢等節，顯與事
    實相符，堪可採信。本院審酌被告站在階梯處由上往下敲打
    及推擠鐵門，對於站在鐵門另一側之告訴人高寶華顯有一定
    衝擊力道；又鐵鎚為金屬製品，由上往下丟擲，其速度連同
    重量亦產生相當衝擊力，擊中人體必會受傷，均為吾人生活
    所知之事實。則被告明知告訴人高寶華站在鐵門後方，仍以
    鐵鎚持續用力敲打鐵門，且持鐵鎚朝告訴人高慶明丟擲，顯
    然對於站立在鐵門後方之告訴人高寶華因鐵門碰撞所造成身
    體之傷害，及朝告訴人高慶明遭鐵鎚擊中時所造成之傷害，
    有所故意，至堪明確。
　6.至被告於偵查中雖辯稱：係因告訴人高寶華要打我，我才會
    推鐵門；及係因告訴人高慶明衝上來要拿釘拔打我，我才拿
    鐵鎚丟他等語。然查：
　①依告訴人高寶華及高慶華之前揭證述內容可知，被告係與告
    訴人高寶華發生口角爭執後，即持鐵鎚敲擊及以身體推擠告
    訴人高寶華住處鐵門，是被告前揭所辯，是否為真，已有疑
    問。且衡情如告訴人高寶華於案發時確係要毆打被告，當會
    走至住處鐵門外，豈有站立於鐵門內之理？顯見被告此部分
    辯解顯與客觀情境不符。而刑法第23條之正當防衛，係以對
    於現在不法之侵害，而出於防衛自己或他人權利之行為為要
    件。從而，本案被告敲打、推擠鐵門時，告訴人高寶華既站
    立於鐵門後方，即無法毆打站立於鐵門外之被告，對被告並
    無任何不法侵害之行為，被告主張其推擠鐵門係為保護自己
    ，顯屬無據。
　②依告訴人高寶華及本院審理警詢時所述，告訴人高慶明固有
    持鐵鉤追趕被告，然此係因被告手持鐵鎚，則告訴人高慶明
    出於防身需求而隨身攜帶，屬人之常情，難以此遽認告訴人
    高慶明係出於攻擊意圖而持之追趕，且被告亦未提出客觀事
    證（如照片、傷單）佐證告訴人高慶明有何攻擊行為；況被
    告係自大安路住處5樓往4樓方向朝告訴人高慶明右胸丟擲鐵
    鎚，由其行為以觀，顯見被告斯時與告訴人高慶明仍有相當
    距離，是被告所為顯非僅是為了排除告訴人高慶明對其為不
    法侵害所為之防禦行為，而係對告訴人高慶明為積極之攻擊
    行為，亦為顯然。是依據本院上述對於正當防衛概念之解釋
    可知，自無從認其朝告訴人高慶明丟擲鐵鎚所為，係為正當
    防衛行為。是被告前揭辯解，自亦無從主張正當防衛。
　7.基上，被告確有於110年8月5日凌晨0時45分許，基於傷害人
    身體之犯意，持鐵鎚1支敲擊鐵門及以推鐵門之方式，撞擊
    告訴人高寶華之身體，致高寶華受有左肩拉傷、雙手手肘挫
    傷、左手手肘瘀傷（2x2公分）、右手手肘瘀傷（1x1公分）
    之傷害；繼而於告訴人高慶明自大安路住處4樓屋內聽聞敲
    打鐵門聲響，追出門外至4、5樓樓梯間向被告理論時，另基
    於傷害人身體之犯意，在近5樓樓梯處，將鐵鎚1支朝告訴人
    高慶明胸前丟擲，致高慶明受有右胸挫傷瘀傷（5x5公分）
    之傷害等事實，至堪明確。　
㈢、犯罪事實三部分：
  　被告於110年9月30日16時18分許，在位於臺北市大安區之忠
    孝復興捷運站1樓之SOGO百貨公司前，徒手及持手機毆打告
    訴人張永亮頭部及臉部之事實，有下列證據為證，分述如下
    ：
　1.告訴人張永亮歷次證述內容：
　①於警詢中證稱：110年9月30日16時許，我在忠孝東路、復興
    南路西往東方向過馬路，被告從我對向過來，直接從我左肩
    左上臂用力推我使我跌倒，東西掉在地上，被告就走了，我
    追他到忠孝復興站，問他為何推我，講沒兩句話，被告就把
    我眼鏡撥掉，被告把我壓制在地上直接出拳打頭部至少10下
    等語（見偵字第32279號卷第11、12頁）。
　②於偵查中證稱：110年9月30日16時18分許，我在忠孝東路、
    復興南路西往東方向過馬路，被告從我對向過來，直接從我
    左肩左上臂用力推我使我跌倒，東西掉在地上，被告就走了
    ，我追他到忠孝復興站，問他為何推我，講沒兩句話，被告
    就把我眼鏡撥掉，被告把我壓制在地上直接出拳打頭部至少
    10下等語（見偵字第32279號卷第53頁）。
　③於本院審理中結證稱：（提示偵字第32279 號卷第17頁監視
    器畫面截圖後）這是當天發生過程的監視器畫面截圖，我當
    天跨越馬路，上面是忠孝復興捷運站的高架橋，我靠右走斑
    馬線，走到馬路中間時，我右邊是橋墩，被告從我對面過來
    就直接把我推倒。就是被告是從我對面過來，之後我去撿東
    西，一轉頭發現被告走了，我就把東西擺在地上，逆向回去
    追被告。我是從外面一直追到忠孝復興站內，在我與被告站
    在SOGO前面時，我重複問被告說為什麼打我，被告說你不要
    靠近我，之後就毆打我，被告停手後，我就聽到有人喊警察
    來了，然後有人來扶我，被告就跑了；我當天被打之後，警
    察到場有幫我叫救護車，送我到仁愛醫院去驗傷，我當時滿
    身都是血，我的衣服、包包、鞋子都有血。我當時送醫診斷
    出來的傷勢都是當時被告毆打我造成的；（提示同偵卷第11
    頁到第12頁）我警詢時所述過程均正確等語（見本院訴字卷
    第113至118頁）。
　2.經本院於111年6月14日準備程序期日勘驗「白色光碟（寫有
    0000000忠孝復興趙子龍傷害案）」 中檔名「捷運外廣場畫
    面（張永亮追著趙子龍進入）」、「捷運站大廳畫面（張永
    亮跟隨趙子龍進入大廳）」、「捷運站大廳畫面（雙方開始
    扭打）」之監視器畫面後，結果略以：
　  ①捷運外廣場畫面（張永亮追著趙子龍進入）
      身著黑色上衣，短褲帶斜背包之男子(即告訴人張永亮) 
      從110年9月30日16時17分30秒進入畫面，前方有另一名穿
      著身著黑色上衣，米色長褲之男子，右肩背有一黑色包包
      男子(即被告) 在其前方，二人先後進入忠孝復興捷運站1
       樓大廳。
　　②捷運站大廳畫面（張永亮跟隨趙子龍進入大廳）
　　　被告於16時17分41秒進入捷運站內，告訴人張永亮則走於
      右後方，並陸續離開畫面。
    ③捷運站大廳畫面（雙方開始扭打）
    ⑴16時17分52秒時，被告在告訴人張永亮前方，在手扶梯前
      往SOGO招牌方向走過去，告訴人張永亮快步追向被告，17
      分56秒時在SOGO招牌前方追上被告，並有舉起右手的動作
      ，接著二人就自畫面左上角離開。
　　⑵17分59秒時，告訴人張永亮因為後退而於畫面左上角進入
      畫面中，站在SOGO招牌前，看似在跟畫面外其前方的人說
      話，於18分10秒時又往前走出畫面。18分22秒時，告訴人
      張永亮又出現在畫面中，再於18分28秒自左上角離開畫面
      。
　　⑶18分37秒時，告訴人張永亮與被告自左上角進入畫面，看
      見被告右手拉著告訴人張永亮左手，並以左手朝告訴人張
      永亮臉上攻擊，攻擊後告訴人張永亮倒地，被告右手持續
      拉著告訴人張永亮的身體，左手朝告訴人張永亮身體軀幹
      方向推擠數次，在41秒時再以右手抓住告訴人張永亮的右
      腳，左手持續朝告訴人張永亮方向揮擊，43秒時雙手抓住
      告訴人張永亮的右腳，44秒開始以雙手連續多次毆打告訴
      人張永亮頭、臉部或上半身，嗣於18分50秒開始，以右手
      撿拾告訴人張永亮掉落之手機，並持手機連續多次攻擊告
      訴人張永亮之頭、臉部或上半身，至19分03秒結束。
    ⑷被告隨後手中持手機自畫面左上角SOGO左側，19分06秒跑
      離現場，又於19分11秒時從離開畫面地方進入畫面穿過SO
      GO招牌前，往手扶梯方向離開現場，員警緊追在後，並隨
      同被告搭下行手扶梯離開畫面。
　　⑸上開勘驗結果，有本院勘驗筆錄各1份及監視器截圖10張在
      卷可稽（見本院訴字卷第59、60、67、68頁、偵字第3227
      9號卷第17、19頁）。
　3.綜上可知，告訴人張永亮就其於110年9月30日16時許，為質
    問被告先前於忠孝復興捷運站外之行人穿越道上碰撞其身體
    之理由，即自後追被告進入忠孝復興捷運站內，與被告發生
    口角爭執後，被告即多次毆打告訴人張永亮之頭部等情，其
    前後證述明確一致；且依前揭監視器畫面內容，亦可見被告
    確有於SOGO百貨公司前，先徒手毆打告訴人張永亮臉部，再
    於告訴人張永亮倒地後，以徒手及持手機毆打告訴人張永亮
    頭部、臉部及身體等節；復參以被告於警詢及偵查中亦坦認
    其於案發當日確有徒手及持告訴人張永亮之手機毆打告訴人
    張永亮乙情（見偵字第32279號卷第8、9、54、55頁）；又
    告訴人張永亮於110年9月30日16時29分許至臺北市立聯合醫
    院（仁愛院區）就診時，隨即診斷受有頭部外傷、前額裂傷
    （3x0.5公分）、臉部多處瘀傷（1x1公分、2x1公分、2x1公
    分、2x1公分、1x1公分、3x2公分）、鼻子挫傷及流鼻血、
    右肩挫傷、頸部挫傷、左拇指挫傷、左手擦傷（1x1公分）
    及左前臂挫傷等情，有110年9月30日該院驗傷診斷證明書1 
    紙在卷可稽（見偵字第32279號卷第15、16頁）。告訴人張
    永亮上開傷勢，核與其於上開時間遭被告徒手及持手機毆打
    頭臉部及身體各部位之位置及情狀大致相符，堪認告訴人張
    永亮所述，確信而可徵；亦可知被告除有徒手及腳踢告訴人
    張永亮身體外，尚有持告訴人張永亮之手機毆打告訴人張永
    亮頭部乙情，亦足堪信實。
  4.至被告於警詢及偵查中雖以前詞抗辯，然依前揭勘驗結果所
    示，均未見告訴人張永亮有何主動毆打被告及搶奪背包之行
    為，顯見被告所辯悖於事實；況被告確有前揭徒手及持手機
    毆打告訴人張永亮之行為，業經本院認定如前，且依前揭勘
    驗結果所示，被告對告訴人張永亮為前開徒手、腳踢及持手
    機毆打等積極攻擊作為時，告訴人張永亮並無何攻擊舉動，
    顯見被告所為顯非單純格擋、排除之防衛行為，所為自亦不
    該當正當防衛之構成要件。　
  5.從而，被告確有於110年9月30日16時18分許，在位於臺北 
    市大安區之忠孝復興捷運站1樓SOGO百貨公司前，基於傷害
    人身體之犯意，徒手毆打告訴人張永亮臉部，再於告訴人張
    永亮倒地後，接續徒手及持張永亮之手機毆打告訴人張永亮
    頭部、臉部及上半身，致告訴人張永亮受有頭部外傷、前額
    裂傷（3x0.5公分）、臉部多處瘀傷（1x1公分、2x1公分、2
    x1公分、2x1公分、1x1公分、3x2公分）、鼻子挫傷及流鼻
    血、右肩挫傷、頸部挫傷、左拇指挫傷、左手擦傷（1x1公
    分）及左前臂挫傷等事實，至堪明確。起訴書漏載被告尚有
    持告訴人張永亮之手機毆打告訴人張永亮頭部及臉部之行為
    ，顯係漏載，由本院逕予補充之。
三、從而，本案事證明確，被告上開犯行均堪可認定，皆應予依
    法論科。
肆、論罪科刑之說明： 　　　　　　　　
一、核被告如犯罪事實一、二之㈠及㈡、三所為，均係犯刑法第27
    7條第1項之普通傷害罪（共4罪）。又被告於犯罪事實一、
    三所示，分別先後毆打告訴人方昊以及張永亮頭臉部及身體
    各部分，而致告訴人方昊以及張永亮上開身體各處受有傷害
    之行為，各係在密切接近之時間及同一地點對告訴人實施，
    獨立性極為薄弱，依一般社會觀念難以強行分離，顯分別係
    基於單一犯意接續所為，侵害單一法益，應包括於一行為予
    以評價，屬接續犯，各應論以一罪。
二、被告如犯罪事實一、二之㈠及㈡、三所示之4次傷害犯行，分
    別侵害4名告訴人之身體法益，犯意各別，行為互殊，應予
    分論併罰。
三、被告前於105年間，因傷害案件，經本院以105年度審易字第
    1163號判決判處有期徒刑5月確定，並經臺灣高等法院以105
    年度上易字第2005號判決上訴駁回確定；再於106年間，因
    傷害案件，經本院以105年度簡字第3179號判決判處有期徒
    刑4月確定，及於107年間，因傷害案件，經本院以107年度
    易字第1049號判決判處有期徒刑6月確定，上開3案，經本院
    以108年度聲字第868號裁定應執行有期徒刑1年確定，於109
    年5月9日執行完畢出監等情，有臺灣高等法院被告前案紀錄
    表在卷足稽，被告於上開有期徒刑執行完畢後5年內，故意
    再犯本案各次有期徒刑以上之罪，符合刑法第47條第1項所
    定之累犯要件。本院衡酌司法院大法官釋字第775號解釋意
    旨，被告已多次因傷害案件經法院論罪科刑並執行刑罰，竟
    甫於109年5月9日執行上開應執行之有期徒刑1年之刑罰後，
    相隔1年餘即再犯本案4次傷害犯行，足認被告反覆為罪質相
    同之犯行，對刑罰之反應力低落，且主觀惡性較重，爰依刑
    法第47條第1項之規定均加重其刑。
四、爰以行為人之責任為基礎，審酌除前揭構成累犯之前科外，
    尚有多次傷害之前科，有臺灣高等法院前案紀錄表在卷可稽
    ，被告理當知悉應尊重他人之身體法益，不能貿然訴諸暴力
    ，竟猶未記取教訓，反覆為傷害行為，法紀觀念淡薄，實不
    宜輕縱，且考量本案被告與告訴人方昊以及張永亮均素昧平
    生，具不特定隨機犯案之特性，且犯罪手段粗暴，致告訴人
    方昊以及張永亮之頭臉部受有嚴重傷勢，其惡性及所為對於
    整體社會秩序及人民身體安全之危害程度非微，且就告訴人
    張永亮部分，非僅徒手毆打，甚而持堅硬之手機敲擊其頭部
    ，惡性顯然甚為重大；另被告與告訴人高寶華及高慶明為鄰
    居關係，其本應與鄰居和平共處，然竟於深夜先後持質地堅
    硬之鐵鎚敲擊鐵門傷害告訴人高寶華，及丟擲告訴人高慶明
    ，手段激烈，且造成告訴人高寶華及高慶明受有前揭傷害；
    並觀其雖承認部分客觀事實，然始終否認犯行，迄今除未與
    各告訴人和解外，更以本案4次犯行，均係導因告訴人方昊
    以、高寶華、高慶華及張永亮先攻擊被告等情攀誣各告訴人
    ，欲藉此脫免罪責，犯後態度難認良好，認檢察官就犯罪事
    實二之㈠部分之求刑尚屬妥適，就犯罪事實一及三分別求處
    有期徒刑1年6月及2年8月部分則嫌過重，就犯罪事實二之㈡
    部分求處有期徒刑7月部分則尚嫌過輕，分別量處如附表編
    號1至4「罪名、應處刑罰及沒收」欄所示之刑，並定其應執
    行之刑，以示懲儆。
五、沒收部分：
    扣案之鐵鎚1支，係被告所持丟擲告訴人高慶明之物品，業
    經被告坦認在卷（見偵字第30406號卷第81頁），且該鐵鎚
    確係供被告為犯罪事實二之㈠所示敲擊鐵門傷害告訴人高寶
    華所用之物，及為犯罪事實二之㈡所示傷害告訴人高慶明所
    用之物，亦經認定如前。基此，堪認上開鐵鎚確係被告所有
    供其為犯罪事實二之㈠及㈡之2次傷害犯行所用之物，爰依刑
    法第38條第2項之規定，於上開2次犯行下宣告沒收之。至被
    告如犯罪事實二所示傷害告訴人張永亮所用之手機1支，係
    告訴人張永亮之物，顯非被告所有之物，爰不予宣告沒收之
    。
據上論斷，應依刑事訴訟法第299條第1項前段，判決如主文。
本案經檢察官吳文琦提起公訴，檢察官劉承武到庭執行職務　
中　　華　　民　　國　　111 　年　　11　　月　　8　　日
                  刑事第三庭  審判長法  官 廖棣儀
　　　　　　　　　　　　　　　　　　　
                                    法  官 黃文昭
　　　　　　　　　　　　　　　　　　　　　　　　
                                    法  官 陳翌欣
上正本證明與原本無異。 
如不服本判決應於收受送達後20日內向本院提出上訴書狀，並應
敘述具體理由；其未敘述上訴理由者，應於上訴期間屆滿後20日
內向本院補提理由書（均須按他造當事人之人數附繕本）「切勿
逕送上級法院」。告訴人或被害人如對於本判決不服者，應具備
理由請求檢察官上訴，其上訴期間之計算係以檢察官收受判決正
本之日期為準。 因疫情而遲誤不變期間，得向法院聲請回復原
狀。
                                     書記官  劉亭均
中　　華　　民　　國　　111 　年　　11　　月　　8 　　日
附錄本案論罪科刑法條：
中華民國刑法第277條第1項：
傷害人之身體或健康者，處5年以下有期徒刑、拘役或50萬元以
下罰金。
附表：
編號  犯罪事實 罪名、應處刑罰及沒收  1 犯罪事實一  趙子龍傷害人之身體，累犯，處有期徒刑捌月。 2 犯罪事實二之㈠  趙子龍傷害人之身體，累犯，處有期徒刑柒月。扣案之鐵鎚壹支，沒收之。 3 犯罪事實二之㈡ 趙子龍傷害人之身體，累犯，處有期徒刑拾月。扣案之鐵鎚壹支，沒收之。 4 犯罪事實三 趙子龍傷害人之身體，累犯，處有期徒刑拾壹月。